【裁判字號】    98,聲再,3
【裁判日期】    980731
【裁判案由】    聲請再審
【裁判全文】
臺灣板橋地方法院刑事裁定               98年度聲再字第3號
聲  請  人
即受判決人  甲○○
上列聲請人即受判決人因偽造文書案件，對於本院97年度簡上字
第814 號之第二審確定判決（第一審刑事簡易判決案號：96年度
簡字第4616號；聲請簡易判決處刑案號：臺灣板橋地方法院檢察
署96年度偵字第13902 號），聲請再審，本院裁定如下：
    主  文
再審之聲請駁回。
    理  由
一、本件聲請意旨略以：
  (一)聲請人因偽造文書案件，經鈞院以96年簡字第4616號判決（
    下稱原一審判決）及97年度簡上字第814 號確定判決（下稱
    原審判決），判處聲請人有期徒刑6 月，減為3 月，並得易
    科罰金，其所憑之證據為聲請人偽造林陳貞秀之轉讓合同書
    2 份，並認聲請人未與林富增於民國87年7 月15日同時前往
    大陸，因此推定該合同書內關於「林陳貞秀」之文書為聲請
    人所偽造。
  (二)然林陳貞秀確因簽署該合同書而接手經營互利食品有限公司
    （下稱互利公司），依合同書之約定，林陳貞秀即應給付聲
    請人美金25萬元，為此聲請人乃在大陸提起給付美金25萬元
    之民事訴訟，經大陸廣東省江門市中級人民法院（2006）江
    中法民四初字第10號民事判決，判令林陳貞秀應給付聲請人
    美金25萬元，有該判決書（下稱江門中級人民法院判決書）
    可證。聲請人在大陸委託代理人李宏科於98年元月中旬收到
    上述判決書，聲請人則於元月21日新春前夕收到該判決書，
    春節過後立即呈本刑事再審狀。
  (三)上開江門中級人民法院判決書第5 頁即指稱：「本院採信候
    國卿〈轉讓合同書〉上林陳貞秀的簽名即使並非林陳貞秀本
    人所簽，也可以認為簽名人具有對林陳貞秀的代理權，因為
    該合同在外貿局、工商局均有備案，互利公司也已經轉讓到
    林陳貞秀名下，並且互利公司從1998年經營至今，林陳貞秀
    未提出異議的抗辯意見…」；第8 頁第1 行載明：「互利公
    司的法定代理人由候國卿變更為林陳貞秀，並經營至今」。
    足證該轉讓合同書中關於林陳貞秀之簽名並非聲請人所偽造
    ，何況林陳貞秀在大陸之民事訴訟中，有位林建強即互利公
    司之職員為林陳貞秀代理人，尤可證明因轉讓合同之簽立變
    更為林陳貞秀後，互利公司已由林陳貞秀經營，伊始可於訴
    訟中找其公司之人員代理訴訟，而候國卿已完全脫離互利公
    司之經營，更可以證明轉讓合同是經雙方議定後由林陳貞秀
    委由其夫林富增代為負責簽署，非聲請人偽造。
  (四)原審判決以聲請人記憶錯誤之出國日期，認定聲請人未在大
    陸與林富增簽署轉讓合同書，而判決聲請人有罪且確定，該
    確定判決對聲請人不利，爰以發現新證據為由，聲請鈞院再
    審，請將原審判決撤銷，改判聲請人無罪等語。
二、按發見確實之新證據，足認受有罪判決之人應受無罪、免訴
    、免刑或輕於原判決所認者得聲請再審，刑事訴訟法第420
    條第1 項第6 款固有明文，惟有罪之判決確定後，為受判決
    人之利益聲請再審，必其聲請之理由合於刑事訴訟法第420
    條第1 項所定情形之一者，始准許之，而所謂發見新證據，
    係指該證據當時已經存在，為法院及當事人所不及知，不及
    調查斟酌，至其後始行發見，且就證據本身形式上觀察，固
    不以絕對不須經過調查程序為條件，但必須顯然可認為足以
    動搖原有罪確定判決，而為受判決人無罪、免訴、免刑或輕
    於原判決所認罪名之判決者為限，受理聲請再審之最後事實
    審法院，應就聲請再審理由之所謂「新證據」，是否具備事
    實審判決前已經存在，為法院、當事人所不知，事後方行發
    見之「嶄新性」，以及顯然可認足以動搖原有罪確定判決，
    應為無罪、免訴、免刑或輕於原判決罪名之「顯然性」等2
    項要件，加以審查，作為判斷應否准予開始再審之準據（最
    高法院85年度臺抗字第308號判決意旨參照）。
三、聲請人提出本件聲請所指之「新證據」，無非係指中華人民
    共和國廣東省江門市中級人民法院於本院原審判決確定後，
    作成上開江門中級人民法院判決書，其中認定轉讓合同書內
    「林陳貞秀」之簽名即使並非林陳貞秀本人所簽，也可以認
    為簽名人具有對林陳貞秀的代理權；及互利公司的法定代理
    人由候國卿變更為林陳貞秀，並經營至今等節，因認上情足
    證該轉讓合同書中關於林陳貞秀的簽名並非聲請人候國卿所
    偽造，而係真正云云，惟查：
  (一)上開江門中級人民法院判決書係於原審判決後之97年12月17
    日作成，有該判決書影本乙份可參，足見其並非在原審判決
    即事實審法院判決當時已經存在，為法院及當事人所不及知
    ，不及調查斟酌，至其後始行發見者，不具「嶄新性」，即
    非刑事訴訟法第420 條第1 項第6 款所稱「新證據」，依首
    揭說明，即不得據上開判決以對原審判決聲請再審，至為灼
    然。
  (二)又上開江門中級人民法院判決書，固認定轉讓合同書內「林
    陳貞秀」之簽名即使並非林陳貞秀本人所簽，也可以認為簽
    名人具有對林陳貞秀的代理權；及互利公司的法定代理人由
    候國卿變更為林陳貞秀，並經營至今等節，惟核：
  1.原審判決認定上開轉讓合同書2 份內「林陳貞秀」之簽名為
    聲請人所偽造，係因聲請人於87年6 月29日至同年7 月6 日
    間出境之期間，林富增人均在臺灣乙情，有聲請人及林富增
    之入出境證明書可證，顯與聲請人於偵查中及原一審審理時
    所述，該轉讓合同書2 份係由聲請人與林陳貞秀之夫林富增
    於該段期間於大陸地區廣東省台山市所簽具說法不符，迄於
    原審時，聲請人更直接推稱對簽具轉讓合同書之日期已記憶
    不清，亦與其於偵查中陳稱因結婚紀念日之故，故記得特別
    清楚云云，顯然有悖，其說詞洵非可採。且聲請人於90、91
    年間，就互利公司部分仍以47.5% 之股權比例參與股東盈餘
    分配，92年間復與林富增就互利集團所屬大陸地區福州工廠
    、台山廣海工廠即本案之互利公司、菲律賓ZAMBOANGA 工廠
    進行清算時，以47.5% 之股權比例參與分配，足見聲請人未
    如轉讓合同書之旨將互利公司股權轉讓予林陳貞秀甚明。此
    外，上開轉讓合同書係於87年間即簽立，迄至被告於94年12
    月30日起訴請求林陳貞秀給付美金25萬元價款時，已相隔7
    年餘，被告既稱因資金有困難、壓力比較大，方將公司轉讓
    給告訴人，何以7 年來均未請求林陳貞秀給付價款？由上情
    觀之，上開轉讓合同書所載，即屬不實之內容。並據林富增
    於偵查中之證述及楊偉民所出具之證明書，認定林陳貞秀取
    得互利公司，係因互利集團清算分配所得，與上開轉讓合同
    書無關，林陳貞秀僅同意出任互利公司負責人，並未同意以
    美金25萬元之價格購買該公司股權等情。
  2.反之，經細繹聲請人所據之上開江門中級人民法院判決書之
    判決理由可知，該判決判令林陳秀貞應給付聲請人美金25萬
    元之投資轉讓價款，僅係因上開轉讓合同書內容及互利公司
    法定代表人由聲請人變更為林陳貞秀之結果為據，進而認定
    轉讓合同書內「林陳貞秀」之簽名為林陳貞秀或其代理人所
    簽，復僅因林陳貞秀未能提交上開本案原一審判決書之原件
    ，且未履行相關之證明手續，即未參酌原一審判決事實認定
    之結果，足見其事實認定過程顯較原一審及前揭原審確定判
    決簡略，是認聲請人提出上開江門中級人民法院判決書，在
    形式上已尚難認有足以動搖原有罪確定判決之情形，實不符
    合上述「顯然性」之要件。
  (三)綜上，聲請人所提證據既不具「嶄新性」及「顯然性」，即
    與刑事訴訟法第420 條第1 項第6 款關於「確實之新證據」
    規定要件不符。揆諸前揭說明，本件再審之聲請為無理由，
    應予駁回。
據上論斷，應依刑事訴訟法第434 條第1 項，裁定如主文。
中    華    民    國    98    年    7     月   31    日
                  刑事第二庭    審判長法  官  王屏夏
                                      法  官  王偉光
                                      法  官  吳幸娥
以上正本證明與原本無異
如不服本裁定應於送達後5日內敘明理由向本院提出抗告狀
                                      書記官  蕭佩宜
中    華    民    國    98    年    7     月    31    日


司法院資訊處製作；財團法人民間司法改革基金會備份。
